臺灣高等法院刑事判決　　　　　　　 93年度金上重訴字第2號
上　訴　人　臺灣臺北地方法院檢察署檢察官
上　訴　人
即　被　告　辛○○
　　　　　　　　　　　號
選任辯護人　方鳴濤　律師
上　訴　人
即　被　告　壬○○
　　　　　　　　　　　號
選任辯護人　陳秀卿　律師
　　　　　　江東原　律師
上　訴　人
即　被　告　癸○○
　　　　　　　　　　　號五樓
選任辯護人　趙文銘　律師
上　訴　人
即　被　告　丁○○
選任辯護人　劉興業　律師
被　　　告　己○○（原名劉曉嵐）
　　　　　　　　　　　號
選任辯護人　趙文銘　律師
　　　　　　江東原　律師
被　　　告　丙○○○
選任辯護人　鄭惠蓉　律師
　　　　　　鄭旭廷　律師
上列上訴人因證券交易法案件，不服臺灣臺北地方法院91年度訴
字第503號，中華民國92年12月19日第一審判決（起訴案號：臺
灣臺北地方法院檢察署88年度偵字第21806號），提起上訴，本
院判決如下：
    主  文
原判決關於辛○○、壬○○、丁○○、癸○○、丙○○○部分撤
銷。
辛○○、壬○○、丁○○、癸○○、丙○○○共同違反對於在證
券交易所上市之有價證券，不得有意圖抬高或壓低集中交易市場
某種有價證券之交易價格，以他人名義，對該有價證券，連續以
高價買入或低價賣出之規定，辛○○、壬○○各處有期徒刑壹年
貳月，癸○○、丁○○各處有期徒刑拾月。丙○○○處有期徒刑
陸月，緩刑參年。
其餘上訴駁回。
    事  實
一、鍾鳳（由原審另結）、辛○○、壬○○原分係設於臺北市中
    山區○○○路○段四號八樓臺灣證券交易所股份有限公司（
    下稱證交所）集中交易市場股票上市之志聯工業股份有限公
    司（下稱志聯公司）董事長、總經理、副總經理，負責志聯
    公司決策制定、經營管理及財務調度之業務，竟共同基於意
    圖抬高、壓低志聯公司股價，製造志聯公司股票交易活絡之
    假象，以從中牟取不法利益之犯意聯絡，於民國八十五年十
    二月間，夥同有犯意聯絡之志聯公司專案經理癸○○、股市
    作手丁○○及建弘證券股份有限公司臺中分公司（下稱建弘
    證券公司）營業員丙○○○，由鍾鳳、辛○○提供資金，且
    聘丁○○為志聯公司之顧問，癸○○、丁○○負責志聯公司
    股票買賣喊盤下單，利用無犯意聯絡之志聯公司職員己○○
    （原名劉曉嵐）製作股票買賣報表及負責股款交割，丙○○○提供不知情之賴嘉金、賴黃梅、賴文煙、賴文雄、賴美玲
    、徐紅英、許榮棋、許林盆、許銀淀、許貴揚、林雅慧、徐
    炎祥、徐湯燕娥、徐兆旺、徐明金、張菊蓮、麥倉瑞、劉春
    英、葉朝旺等人之人頭帳戶，併鍾鳳保管之不知情員工李能
    坤、郭玉玲及志聯公司關係企業仁河國際投資股份有限公司
    （下稱仁河公司）、大寬投資股份有限公司（下稱大寬公司
    ）、大建工業股份有限公司（下稱大建公司）、大城仁和興
    業股份有限公司（下稱大城仁和公司）、大盛國際投資股份
    有限公司（下稱大盛公司）、億聯投資股份有限公司（下稱
    億聯公司）等帳戶予癸○○、丁○○使用，藉以分散下單，
    規避主管機關財政部證券暨期貨管理委員會（原為財政部證
    券管理委員會，嗣改為財政部證券暨期貨管理委員會，下稱
    證期會）之稽察；壬○○並承諾炒作利得新臺幣（下同）五
    千萬元以內支付百分之五，每增加三千萬元再遞增百分之一
    之酬勞予丁○○。八十五年十二月二十六日起至八十六年十
    一月二十五日止，癸○○、丁○○即利用前開帳戶，委由知
    情配合之建弘證券公司臺中分公司營業員丙○○○及委由不
    知情之建弘證券公司營業員廖翠華、太平洋證券股份有限公
    司（下稱太平洋證券公司）營業員陳盈吟（原名陳佩瑛）、
    新竹證券股份有限公司臺北分公司（下稱新竹證券臺北分公
    司）營業員盧惠敏、太祥證券股份有限公司（下稱太祥證券
    公司）營業員吳俊賢、長利證券股份有限公司（下稱長利證
    券公司）營業員葉貝紅、宏福證券股份有限公司（下稱宏福
    證券公司）營業員楊玉輝等人，連續以高價買入或以低價賣
    出之方式，炒作志聯公司股票，茲將渠等不法手法分述如下
    ：（一）八十五年十二月二十六日起至八十六年四月二日止
    ，臺灣證券交易所股份有限公司查核期間（下稱查核期間）
    ，癸○○、丁○○以丙○○○提供之賴嘉金等十九名人頭帳
    戶，及郭玉玲之聯邦商業銀行儲蓄部帳戶、鍾鳳之華僑商業
    銀行士林分行帳戶為資金調度戶，連續多次以漲停價或接近
    漲停價之高價委託買進志聯公司股票，致嚴重影響志聯公司
    股票之交易價格，渠等委託、成交情形及成交價變化情形為
    ：(1)八十六年一月二十二日：上午九時五分三十四秒、九
    時六分五十一秒時間，以劉春英之名義，連續以漲停價四五
    點三○元委託買進二筆五○千股（當時成交價四二點三○元
    ），全部成交，使成交價由四二點三○元上升十三檔至四三
    點六○元，占當時該時段成交量百分之五五點一七。上午
    九時十九分十一秒、九時二十一分五十秒時間，以劉春英之
    名義，連續以漲停價四五點三○元委託買進二筆二○○千股
    （當時成交價四三點二○元），全部成交，使成交價由四三
    點二○元上升六檔至四三點八○元，占當時該時段成交量百
    分之七五點四七。上午九時三十三分三十七秒至九時三十
    八分十六秒時間，以賴文煙之名義，分別以四三點五○元、
    四三點六○元、四三點七○元等價格，委託買進五筆計一三
    五千股（當時成交價四三點一○元），全部成交，使成交價
    由四三點一○元上升五檔至四三點六○元，占當時該時段成
    交量百分之一百。上午九時四十七分四秒至九時四十九分
    四十二秒時間，以賴文煙、賴文雄之名義，連續以漲停價四
    五點三○元委託買進三筆計二五○千股（當時成交價四三點
    五○元），全部成交，使成交價由四三點五○元上升五檔至
    四四點○○元，占當時該時段成交量百分之九八點八一。
    上午十時九分三秒至十時十七分五十九秒時間，以劉春英之
    名義，連續以漲停價四五點三○元委託買進四筆計四五○千
    股（當時成交價四三點三○元），全部成交，使成交價由四
    三點三○元上升七檔至四四點○○元，占當時該時段成交量
    百分之九六點九八。上午十時二十二分二十五秒至十時二
    十九分七秒時間，以劉春英、賴文煙之名義，連續以漲停價
    四五點三○元委託買進四筆計八○○千股（當時成交價四三
    點六○元），全部成交，使成交價由四三點六○元上升十四
    檔至四五點○○元，占當時該時段成交量百分之九三點六七
    。上午十時三十四分二十八秒時間，以賴文雄之名義，以
    漲停價四五點三○元委託買進一筆二○○千股（當時成交價
    四四點四○元），全部成交，使成交價由四四點四○元上升
    六檔至四五點○○元，占當時該時段成交量百分之九二點五
    九。(2)八十六年一月二十四日：上午十時二十分五十二秒
    時間，以許林盆之名義，分別以四三點○○元、漲停價四五
    點四○元委託買進二筆計二○○千股（當時成交價四二點五
    元），全部成交，使成交價由四二點五○元上升五檔至四三
    點○○元，占當時該時段成交量百分之九八點一○。上午
    十時三十二分二十四秒至十時三十八分三十四秒時間，以許
    榮棋、徐明金、林雅慧、賴嘉金之名義，連續以漲停價四五
    點四○元委託買進五筆計一二○○千股（當時成交價四三點
    ○○元），全部成交，使成交價由四三點○○元陸續上升二
    十四檔至漲停價四五點四○元，占當時該時段成交量百分之
    八三點九四。(3)八十六年一月二十五日：上午十時四十三
    分二十三秒時間，以賴文雄之名義，以四六點四○元委託買
    進一筆五五千股（當時成交價四六點一○元），全部成交，
    使成交價由四六點一○元上升三檔至四六點四○元，占當時
    該時段成交量百分之七八點五。上午十時五十一分五十九
    秒、十時五十四分十六秒時間，以賴文雄之名義，連續以漲
    停價四八點五○元委託買進二筆二○○千股（當時成交價四
    六點五○元），全部成交，使成交價由四六點五○元上升四
    檔至四六點九○元，占當時該時段成交量百分之八三點六八
    。(4)八十六年一月二十七日：上午十一時四十一分四十九
    秒時間，以許貴揚之名義，以漲停價五○點○○元委託買進
    一筆一○○千股（當時成交價四五點九○元），全部成交，
    使成交價由四五點九○元上升三檔至四六點二○元，占當時
    該時段成交量百分之九○點○九。上午十一時五十四分三
    十七秒、十一時五十六分四十四秒時間，以許貴揚之名義，
    連續以漲停價五○點○○元委託買進二筆計一○○千股（當
    時成交價四六點二○元），全部成交，使成交價由四六點二
    ○元上升四檔至四六點六○元，占當時該時段成交量百分之
    七○點○○。(5)八十六年二月十八日：上午十時十九分四
    十五秒至十時二十四分四十六秒時間，以賴文煙、劉春英之
    名義，分別以四八點六○元、四八點八○元、四八點九○元
    等價格，委託買進四筆計二六五千股（當時成交價四八點四
    ○元），成交一四六千股，使成交價由四八點六○元上升三
    檔至四八點九○元，占當時該時段成交量百分之七六點○四
    。上午十時四十二分三秒至十時五十二分二十秒時間，以
    賴文煙、賴文雄、劉春英之名義，分別以四九點三○元、四
    九點四○元、四九點五○元等價格，委託買進三筆計三○七
    千股（當時成交價四九點一○元），全部成交，使成交價由
    四九點一○元上升四檔至四九點五○元，占當時該時段成交
    量百分之六六點七五。（二）八十六年十月六日起至同年十
    一月二十五日止查核期間，壬○○、癸○○、丁○○以億聯
    公司、仁河公司、大城仁和公司、大建公司、大寬公司及大
    盛公司等公司名義，於太平洋證券公司、建弘證券公司、新
    竹證券臺北分公司、太祥證券公司　及大華證券公司等股票
    帳戶內，由丁○○負責決定價格、張數及配單，癸○○負責
    喊盤買賣志聯公司股票，於同一營業日之相近時間以相同之
    跌停價格委託買進、賣出，致造志聯公司股票交易熱絡之假
    象，再連續多次以漲停價或接近漲停價之高價委託買進，或
    以跌停價或接近跌停價之低價委託賣出志聯公司股票，明顯
    影響志聯公司股票之交易價格，其委託、成交情形及成交價
    變化情形為：(1)八十六年十月二十九日上午八時五十四分三
    十四秒及八時五十四分三十七秒開盤前時間，億聯公司連續
    以跌停價八三點五○元價格委託賣出二筆計七八二千股後，
    億聯公司復於上午九時十一分四十六秒至九時二十六分三十
    四秒時間，連續以跌停價八三點五○元價格委託買進四筆共
    六○○千股，並於上午九時十二分四十一秒至九時二十六分
    五十五秒時間，以跌停價八三點五○元價格，陸續相對成交
    四筆計六○○千股。(2)八十六年十月三十日上午八時五十四
    分三十七秒至八時五十七分五十一秒時間，仁河公司連續以
    跌停價七八點○○元價格委託賣出六筆計一八四九千股後，
    億聯公司、大寬公司，復於上午九時八分三十五秒至十一時
    二十一分四十七秒時間，連續以跌停價七八點○○元價格委
    託買進七筆計八七六千股，並於上午九時八分四十秒至十一
    時二十一分五十四秒時間，以跌停價七八點○○元價格，陸
    續相對成交七筆計八七六千股。(3)八十六年十一月二十日上
    午八時五十四分十一秒至十時七分三十一秒時間，億聯公司
    分別以跌停價三五點九○元及三八點○○元價格委託賣出五
    筆計一九九七千股後，大建公司、大城仁和公司，復於上午
    九時二十一分三十四秒至十時十四分四十六秒時間，連續以
    漲停價三八點○○元價格委託買進五筆計一三三五千股，並
    於上午九時二十二分十七秒至十時十六分一秒時間，分別以
    跌停價三五點九○元及三八點○○元等價格，陸續相對成交
    八筆計一一八五千股。(4)八十六年十月二十一日：上午九
    時三十二分十九秒至九時三十八分五十二秒時間，億聯公司
    分別以九八點○○、九八點五○、九九點○○、一○○點○○元等價格，委託買進七筆計四四千股（當時成交價九八點
    ○○元），全部成交，使成交價由九八點○○元上升四檔至
    一○○點○○元，占當時該時段成交量百分之一百。上午
    九時四十五分二十四秒、九時四十八分二秒時間，億聯公司
    、大盛公司分別以一○○點○○及漲停價一○三點五○元價
    格，委託買進二筆計四○千股（當時成交價九七點五○元）
    ，全部成交，使成交價由九七點五○元上升五檔至一○○點
    ○○元，占當時該時段成交量百分之一百。上午十一時五
    十一分三十九秒至十一時五十九分四十一秒時間，億聯公司
    、大盛公司以漲停價一○三點五○元價格，委託買進十筆計
    四四五千股（當時成交價九六點○○），全部成交，使成交
    價由九六點○○元上升十三檔至一○二點五○元，占當時該
    時段成交量百分之九九點六八。(5)八十六年十月二十九日上
    午八時四十九分二十六秒至八時五十四分三十七秒開盤前時
    間，大盛公司、大寬公司、億聯公司均以跌停價八三點五○
    元價格委託賣出六筆計一八七三千股（前日收盤價八九點五
    ○元），並於上午九時八分五秒至十時三十分五秒時間成交
    一六七四千股，使該時段成交價皆維持在跌停價，占本時段
    成交量百分之七○點四五，又該股票當日開盤至收盤全程維
    持在跌停價。(6)八十六年十月三十日上午八時五十四分三十
    七秒至八時五十八分八秒開盤前時間，仁河公司以跌停價七
    八點○○元價格，委託賣出九筆計三○四一千股（前日收盤
    價八三點五○元），全部成交，使當日成交價及開盤至收盤
    全程皆維持在跌停價，占當日成交量百分之八八點九七。(7)
    八十六年十一月十日上午八時四十四分五十秒至八時五十八
    分九秒開盤前時間，大寬公司、大盛公司、億聯公司均以跌
    停價五五點五○元價格委託賣出十五筆計一五八七千股（前
    日收盤價五九點五○元），並於上午九時五分十六秒至十二
    時時間，成交六三三千股，使當日成交價皆維持在跌停價，
    占該股當日成交量百分之七○點八八，又該股票當日開盤至
    收盤全程維持在跌停價。(8)八十六年十一月十五日上午八時
    三十分八秒至八時四十六分二十九秒開盤前時間，大寬公司
    、億聯公司均以跌停價四二點○○元價格，委託賣出九筆計
    八○五千股（前日收盤價四五點一○元），並於上午九時六
    秒至十時五十五分五秒時間，成交六七千股，使當日成交價
    皆維持在跌停價，占該股當日成交量百分之五一點九三，又
    該股票當日開盤至收盤全程維持在跌停價。(9)八十六年十一
    月二十日：上午十時六分五十八秒至十時七分三十一秒時
    間，億聯公司以三八點○○元價格，委託賣出四筆計一六二
    七千股（當時成交價為三八點○○元），並於上午十時八分
    十九秒至十時十七分十八秒時間，成交一二九六千股，使成
    交價由三八點四○元下跌四檔至三八點○○元，占本時段成
    交量百分之九七點三七。上午十一時九分八秒時間，大城
    仁和公司以漲停價四一點三○元價格，委託買進一筆二三千
    股（當時成交價三六點五○元），全部成交，使成交價由三
    六點五○元上漲四檔至三六點九○元，占該時段成交量百分
    之一百。
二、案經法務部調查局臺北市調查處移送臺灣臺北地方法院檢察
    署檢察官偵查起訴。
    理  由
一、訊據被告辛○○、壬○○、癸○○、丁○○均坦承有於上開
    時間在志聯公司各任職總經理、副總經理、專案經理、顧問
    之事實，被告辛○○並坦承有出資一千萬元購買志聯公司股
    票，被告癸○○、丁○○均供承有喊盤、下單買賣志聯公司
    股票之事實，被告丙○○○坦承有提供人頭戶之情事，惟均
    矢口否認有何違反證券交易法之犯行。被告辛○○辯稱伊僅
    係單純投資志聯公司股票，目的係希望增加持股，保住董事
    席位，且伊專責研發等業務，買賣股票之事伊均不清楚云云
    ；被告壬○○辯稱伊擔任志聯公司副總經理，負責公司人事
    、行政業務及內勤作業，並未負責買賣股票，未授權及指示
    丁○○、癸○○為喊盤下單之行為云云；被告癸○○辯稱伊
    均聽從董事長鍾鳳之指示，執行他交代的事情，並無犯罪云
    云；被告丁○○辯稱伊僅係提供志聯公司股票買賣之專業意
    見，沒有辦法做決策，也沒有任何資金，沒有炒作股票云云
    被告丙○○○辯稱只是單純接單買賣，沒有配合炒作股票云
    云，然查志聯公司於八十六年一月二十二日、二十四日、二
    十五日、二十七日、二月十八日分別以人頭戶劉春英、賴文
    煙、賴文雄、許林盆、許榮棋、徐明金、林雅慧、賴嘉金、
    許貴揚等人，及於同年十月二十一日、二十九日、三十日、
    十一月十日、十五日、二十日分別以關係企業億聯公司、大
    盛公司、大寬公司、仁河公司、大城仁和公司等名義買賣如
    事實欄所示之志聯公司股票各節，為被告辛○○、壬○○、
    癸○○、丁○○、己○○、丙○○○所不否認，並經證人即
    建弘證券公司營業員廖翠華、太平洋證券公司營業員陳盈吟
    （原名陳佩瑛）、新竹證券臺北分公司營業員盧惠敏、太祥
    證券公司營業員吳俊賢、長利證券公司營業員葉貝紅、宏福
    證券公司營業員楊玉輝等人分別於調查局詢問及原審訊問中
    證述明確，有各該筆錄在卷可憑，並有股票交易明細表、可
    能相關投資人集團之開戶徵信資料、委託書、轉帳傳票、證
    券存摺、銀行存摺、證交所八十六年六月二十一日台證密
    字第○九一一三號函、八十七年一月二十六日台證密字第
    ○二四○九號函、九十一年十一月五日台證（九一）密字第
    ○二七○一三號函所附之股票交易資料等在卷可稽。按證券
    交易法第一百五十五條第一項第四款規定：對於在證券交易
    所上市之有價證券，不得有「意圖抬高或壓低集中交易市場
    某種有價證券之交易價格，自行或以他人名義，對該有價證
    券，連續以高價買入或以低價賣出」。所謂「連續以高價買
    入」者，指於特定時間內，逐日以高於平均買價、接近最高
    買價之價格，或以當日最高之價格買入而言；茍於特定時期
    ，某有價證券有下跌趨勢，而連續以高於平均買價操作買入
    ，使該有價證券之股價維持於一定價位（即俗稱護盤），因
    其破壞交易市場之自由性，亦包括在內。且不以行為人主觀
    上有「意圖影響集中交易市場有價證券交易價格」為要件，
    亦不以客觀上「因而致交易市場之該股票價格有急劇變化」
    為必要，最高法院九十一年度台上字第三○三七號判決要旨
    著有明文。故該條文所稱「連續」，係指多次而言；「高價
    、低價」則指「在一段期間內，逐日以高於委託當時之揭示
    價、接近當日漲停參考價之價格或以當日漲停參考價之價格
    委託買進；或以低於委託當時之揭示價、接近當日跌停參考
    價之價格或以當日跌停參考價之價格委託賣出」而言。查志
    聯公司於八十五年一月二十二日、二十四日、二十五日、二
    十七日、二月十八日等五個營業日，以人頭戶劉春英、賴文
    煙、賴文雄、許林盆、許榮棋、徐明金、林雅慧、賴嘉金、
    許貴揚等人名義，及於同年十月二十一日、二十九日、三十
    日、十一月十日、十五日、二十日等六個營業日以關係企業
    億聯公司、大盛公司、大寬公司、仁河公司、大城仁和公司
    等名義，逐日多次大量買進或賣出志聯公司股票，且均係以
    漲停價或接近漲停價之高價買進，或以跌停價或接近跌停價
    之低價賣出，此有前述之資料可考，揆之前開說明，已該當
    證券交易法第一百五十五條第一項第四款之「連續以高價買
    入或以低價賣出」之要件無疑。又志聯公司股票於八十六年
    一月二十二日、二十四日、二十五日、二十七日、二月十八
    日、十月二十一日經志聯公司連續以高價委託買進後，股價
    變化如事實欄（一）及（二）(4)所述，均有明顯上揚之趨勢
    ；另志聯公司股票於八十六年十月二十九日、三十日、十一
    月十日、十五日、二十日經志聯公司連續以低價委託賣出後
    ，股價變化如事實欄（二）(5)至(9)所示，亦有顯著下跌之情
    事。且志聯公司股票於八十五年十二月二十六日至八十六年
    四月二日之查核期間，其成交價格由三十一點二○元上漲至
    七十四點五○元，計上漲四十三點三○元，漲幅達百分之一
    百三十八點七八，其中最高收盤價八十一點五○元，最低收
    盤價三十一點二○元，高低差幅百分之一百六十一點二一；
    同期間與志聯公司同類股之鋼鐵類指數由七五點七九上漲至
    九十五點三三，計上漲十九點五四，漲幅為百分之二十五點
    七八，其中最高收盤指數九十五點三三，最低收盤指數七十
    點一二，高低差幅百分之二十六點六六；同期間發行量加權
    指數由六八八九點○三上漲至八二○三點八九，計上漲一三
    一四點八六，漲幅為百分之十九點○八，其中最高收盤指數
    八五二六點二○，最低收盤指數六八二○點三五，高低差幅
    百分之二十四點七六。另同期間志聯公司股票日平均成交量
    為三百零三萬六千股，較前一個月（八十五年十一月二十六
    日至八十五年十二月二十四日止）減少百分之二十八點九八
    ，同期間鋼鐵類日平均成交量為一億九千二百五十二萬四千
    股，較前一個月增加百分之六十七點七五；同期間集中市場
    日平均成交量為二十七億九千三百二十六萬八千股，較前一
    個月增加百分之七十四點四九。再志聯公司股票於八十六年
    十月六日至同年十一月二十五日之查核期間，其成交價格由
    九十三點○○元下跌至三十二點九○元，計下跌六十點一○
    元，跌幅達百分之六十四點六二，其中最高收盤價一百零二
    點五○元，最低收盤價三十二點九○元，高低差幅百分之七
    十四點三三；同期間鋼鐵類指數由七五點○○下跌至六十八
    點六七，計下跌六點三三，跌幅為百分之八點四四，其中最
    高收盤指數七十五點○○，最低收盤指數六十七點二九，高
    低差幅百分之十點二八；同期間發行量加權指數由八三九二
    點五九下跌至七七五九點九七，計下跌六三二點九七，跌幅
    為百分之七點五三，其中最高收盤指數八四六三點一六，最
    低收盤指數七○八九點五六，高低差幅百分之十六點三六。
    另同期間志聯公司股票日平均成交量為二百零九萬五千股，
    較前一個月（八十六年九月六日至八十六年十月四日止）增
    加百分之一百二十七點九六，同期間鋼鐵類日平均成交量為
    八千九百七十一萬一千股，較前一個月增加百分之十三點一
    二；同期間集中市場日平均成交量為十八億九千一百二十一
    萬二千股，較前一個月增加百分之二十二點六七各節，亦有
    志聯公司股票、同類股暨集中交易市場價、量變化比較表及
    走勢圖（詳法務部調查局臺北市調查處「志聯公司鍾鳳等人
    涉嫌違反證交法案」卷宗）在卷可考，復據證人即負責本案
    監視之證交所市場監視部人員林宏錦於原審訊問中證述明確
    （詳原審卷第一宗第二五五頁以下），足見志聯公司股票之
    成交價、量，於上開二查核期間確有明顯異常之情。被告壬○○曾以志聯公司股票之漲、跌與同類股及大盤指數契合云
    云，與事實有違，不足採信。再又行為人是否有抬高或壓低
    某種有價證券之意圖，除可參考是否以高價買進或低價賣出
    外，另可斟酌行為人買進、賣出之價格是否使股價出現波動
    、是否有相對成交造成股票交易活絡之假象、是否有使用人
    頭戶等為佐證。再證券集中交易市場上之股票交易係依電腦
    撮合，其撮合原則係以「價格優先、時間優先」為原則，即
    限定價格時，以較高價格委託買進或以較低價格委託賣出者
    ，可優先成交，未限定價格時，即以同一價格按輸入電腦時
    間之先後，決定何筆買入或賣出之委託可成交。故行為人如
    於開盤前以特定價格大量委託買進或賣出，可達到影響開盤
    價之目的。本件志聯公司前揭買賣志聯公司股票，多係人頭
    戶及關係企業名義以高價買入或低價賣出，並因此使股價產
    生波動，已如前述；且於八十六年十月二十九日、三十日、
    十一月二十日三個營業日，多次、大量以相對成交方式製造
    股票交易活絡之假象，而八十六年十月二十九日、三十日、
    十一月十日、十五日四個營業日均係於股市開盤前以低價委
    託賣出，亦有前引（一）之資料可佐。是綜合前述，志聯公
    司於上開營業日之極短時間內委託買進、賣出志聯公司股票
    ，致志聯公司股票於該期間之成交價、量因此明顯異常，製
    造該股票交易活絡之假象，自足以認定志聯公司確有抬高及
    壓低集中交易市場志聯公司股價交易價格之主觀意圖。再證
    人即共犯之鍾鳳於調查局詢問時陳稱：「（問：前述六家公
    司買賣股票係由何人負責？）皆由壬○○及癸○○負責」等
    語（詳八十八年度偵字第二一八○六號卷第一三頁）、被告
    癸○○於調查局詢問時稱因志聯公司股票低迷不振，被告壬○○遂找伊商議護盤之事，伊即介紹被告丁○○，被告壬○○乃指示由伊及被告丁○○負責志聯公司股票護盤工作等語
    （詳八十八年度偵字第二一八○六號卷第六四頁反面以下、
    八十八年度偵字第一二八○七號卷第二三頁反面），於原審
    訊問中供承伊買賣股票要付款時即向董事長鍾鳳報告，如董
    事長不在，則向副總經理壬○○報告等語（詳原審卷第一宗
    第八八頁），核與被告丁○○供承情節相符，其並陳稱：「
    壬○○是直接授權癸○○去處理護盤拉抬股價的事宜」等語
    （詳八十八年度偵字第一二八○六號卷第五七頁反面以下）
    ；被告辛○○亦陳稱係應被告壬○○要求出資一千萬元，由
    壬○○負責購買志聯公司股票等語（詳八十八年度偵字第一
    二八○六號卷第二八頁）；被告壬○○於調查處亦稱本公司
    大股東、董監事每次在開會時均抱怨志聯公司股票既沒有價
    ，也沒有量，而市場散戶也曾打電話至本公司表示志聯股票
    價位太低，成交量太小，質疑本公司本質不好等等，我為向
    股東、董監事以及投資人交待，故授權癸○○護盤，以維持
    志聯股票價位以及一定的成交量，讓志聯公司股票活絡，買
    賣股票價位、數量由癸○○自己判斷決定，癸○○使用之帳
    戶有法人戶及自然人戶，法人戶包括大盛、大寬投資公司，
    仁和國際公司，自然人戶包括李能坤、郭玉玲等公司員工，
    八十五年、八十六年均係癸○○喊盤（見八十八年度偵字第
    二一八○六號卷第十八頁、第十九頁及背面），再參以被告
    壬○○坦承係志聯公司副總經理並實際負責公司業務乙節，
    在在足徵被告壬○○雖部分時期未親自參與志聯公司股票之
    喊盤、下單，然其有授權並指示被告丁○○、癸○○為之，
    至臻灼然，自難辭共犯之責，況證人廖翠華於調查處亦稱八
    十六年十月六日至十一月二十五日查核期間進出買賣志聯股
    票喊盤下單者係由副總壬○○及經理癸○○以電話方式向我
    喊盤下單，於原審亦稱被告壬○○有一段時間來下過單，被
    告壬○○更應負共犯之責，且被告癸○○於調查局詢問時陳
    稱：「自從志聯公司八十四年底左右股票上市後，志聯公司
    的股價一直低迷不振，當時公司的小股東及董監事常抱怨此
    事，於是志聯公司當時的副總經理壬○○遂找我商議此事，
    決定要為公司利益護盤，．．．因此八十五年左右透由友人
    介紹認識丁○○，當時我得悉他具股市的長才，有能力幫忙
    作護盤的工作，遂向壬○○介紹此人，經壬○○同意後復指
    示我此後志聯股票的護盤工作就交由我負責並徵詢丁○○的
    意見，且請丁○○擔任公司的顧問」、「（問：壬○○指示
    你護盤的目的？）是想製造志聯股票的交易活絡現象，使一
    般投資人肯參與買賣志聯股票，造成志聯股票之股價能上漲
    不致市價低迷難以對其餘公司股東交待」（詳八十八年度偵
    字第二一八○六號卷第四四頁反面以下），於原審訊問中供
    承：「是鍾鳳要我護盤」（原審卷第一宗第八八頁）等語；
    被告丁○○於調查局詢問時陳稱：「．．．癸○○當時在志
    聯公司主要係負責護盤拉抬志聯公司股價，但癸○○認為志
    聯公司股性偏冷，成交量又低致股價偏低．．．，而癸○○
    覺得我對股票之認識及操作，具有長才，遂推介我認識志聯
    公司當時的副總經理壬○○，經我與壬○○洽談後，壬○○
    認同我對股市的分析與操作，並同意我擔任志聯公司子公司
    仁河國際投資股份有限公司的投資顧問，由我及癸○○負責
    護盤工作拉抬志聯公司股價」、「．．．習慣上在每日的開
    盤前會參考前一日的收盤價與大盤的漲跌，先行下單幾百張
    不等的數量護盤，俟開盤後視志聯股價的波動再伺機決定買
    賣張數」、「．．．後來我建議癸○○應該分散下單，避免
    主管機關查緝．．．」（詳八十八年度偵字第二一八○六號
    卷第五五頁以下）、「因為當時志聯公司癸○○告訴我，資
    金已經不敷使用，打算自股票市場換取現金使用，為了要順
    利套取現金必須製造成交量，因此我與癸○○商議決定開盤
    前即以跌停價掛單賣出，致開盤時即顯示跌停價位，同時盤
    中再大單敲入買進，試圖打開跌停，讓一般散戶投資人認為
    有大額買單湧入，有機會搶反彈套取利益，我們再俟機出脫
    持股換取現金」（詳八十八年度偵字第二一八○六號卷第六
    八頁），於檢察官偵查中供稱：「（問：大量買賣同一時間
    利用人頭戶的用意？）為了維持價位」、「為了撐住股價」
    、「（問：十月二十九、三十、十一月二十日這三天為何買
    了又賣？）為了製造股票活絡的樣子」，於原審訊問中坦承
    ：「．．．我有介紹好幾個營業員給癸○○認識，因為避免
    在同一個號子進進出出，避免麻煩，怕被主管機關查核．
    ．．，癸○○找我的目的就是當時他們（按指志聯公司）的
    股票價目很低，．．．因為志聯公司的股價很低，別的鋼鐵
    公司的股票價格很高，所以要我過去拉抬志聯公司的股價」
    等語（詳原審卷第一宗第八九頁）；被告壬○○於檢察官偵
    查中供稱：「想買回志聯公司股票，增加股東持股，股票交
    易的活絡」（詳八十八年度偵字第二一八○七號卷第八三頁
    ）等語，益徵志聯公司確有抬高及壓低集中交易市場志聯公
    司股價交易價格之主觀意圖無疑。被告丁○○、癸○○負責
    志聯公司買賣股票之喊盤、下單乙節，業據被告辛○○、壬○○、丁○○、癸○○、己○○、丙○○○及證人鍾鳳於調
    查局詢問、檢察官偵查及原審訊問、審理中供承一致，並經
    前揭證人廖翠華、陳盈吟、盧惠敏、吳俊賢、葉貝紅等人分
    別於調查局詢問及原審訊問中證述明確，有各該筆錄在卷可
    憑。再參酌前引被告丁○○、癸○○於偵查及原審調查、審
    理時之供詞，暨被告丁○○於偵查中坦承：「．．．通常在
    每月開盤前我會與癸○○先就前日收盤行情與市場消息交換
    意見，癸○○會告訴我當日可運用之資金額度，我們就在該
    額度內買賣志聯股票，由我判斷價位及張數後，建議癸○○
    依此執行，而通常癸○○也完全依我的建議執行」（詳八十
    八年度偵字第二一八○六號卷第五七頁反面）、「他（按即
    被告壬○○）賺錢了結獲利五千萬付我百分之五，以後每加
    三千萬付百分之一」等語（詳八十八年度偵字第二一八○七
    號卷第八頁反面），被告丁○○、癸○○確有參與本件違反
    證券交易法之犯意與犯行，應堪認定。被告辛○○於調查局
    詢問時陳稱：「．．．約在八十五年十二月間，壬○○向我
    、鍾鳳等公司股東表示，需要大家出資購入志聯公司股票，
    ．．．遂接受壬○○建議出資新臺幣一千萬元，由壬○○負
    責購買志聯公司股票」、「該一千萬元是我自有資金」（詳
    八十八年度偵字第二一八○六號卷第二八頁）、「我有拿一
    千萬透過仁河公司買股票」（詳八十八年度偵字第二一八○
    七號卷第一○一頁反面）等語；證人即共犯之鍾鳳於檢察官
    偵查中陳稱：「志聯公司．．．業務實際由辛○○負責」（
    詳八十八年度偵字第二一八○七號卷第一百頁反面）；被告
    壬○○於調查處亦稱志聯公司登記負責人為鍾鳳，業務由辛○○總經理（八十八年六月改任副董）綜理，公司重大決策
    事宜我會和辛○○討論，並將決議結果呈報母親鍾鳳，最初
    護盤資金主要是鍾鳳和辛○○提供，鍾鳳約四、五千萬元，
    辛○○約一千萬元，完全是自有資金（見八十八年度偵字第
    二一八○六號卷第十五頁、第十九頁），於檢察官偵查中對
    檢察官訊以：「癸○○每次買賣股票資金來源？」時供稱：
    「．．．資金不夠直接向辛○○、鍾鳳調」等語（詳八十八
    年度偵字第二一八○七號卷第八三頁反面），足證前揭炒作
    志聯公司股票之資金中之一千萬元係由被告辛○○所提供。
    再徵諸被告辛○○自承係志聯公司總經理，並實際負責公司
    業務，且所出資之一千萬元金額不少，衡情豈有不知出資之
    目的係在不當炒作志聯公司股票之理。另被告辛○○自承其
    出資均交由被告壬○○、癸○○統籌運用，其持股並未增加
    等語，亦證其所稱之出資目的係為增加伊持股比例，保住董
    事席位云云，不足採信。其與被告壬○○、丁○○等有犯意
    聯絡及行為分擔，要屬無疑。又被告辛○○於調查局詢問時
    已陳稱約在八十五年十二月間，壬○○向我、鍾鳳等公司股
    東表示，需要大家出資購入志聯公司股票，．．．遂接受壬○○建議出資新臺幣一千萬元，由壬○○負責購買志聯公司
    股票，我有拿一千萬透過仁河公司買股票，已明確表示係在
    八十五年十二月間，其有拿一千萬透過仁河公司買股票，其
    並非成立仁河公司等，證人鍾鳳於檢察官偵查時亦係表明係
    八十五年底辛○○拿一千萬元，證人鍾鳳雖稱係成立仁和公
    司，惟查仁和公司係八十五年一月二十九日成立，並非八十
    五年底成立，是證人鍾鳳雖稱以該錢成立仁和公司等，自無
    可採，被告癸○○於調查處亦稱其確定係八十五年下半年開
    始與丁○○一同從事護盤工作，被告辛○○並無積極之事證
    足以證明其所述之其出資一千萬元係在八十四年間，是其稱
    其出資係在八十四年間，自無可採，又證人即共犯之鍾鳳於
    檢察官偵查中坦承有出資五千萬元並負責股票買賣之資金調
    度（詳八十八年度偵字第二一八○七號卷第一百頁反面、第
    一○一頁）等語；被告壬○○於原審審理中亦供稱鍾鳳有實
    際負責志聯公司業務，並負責本案股票買賣之資金調度等語
    （詳原審卷第四宗審理筆錄第一六頁），被告癸○○於原審
    審理中及本院亦供承伊係聽從董事長鍾鳳指示等語（詳原審
    卷第四宗審理筆錄第二二頁），被告己○○於審理中供稱伊
    於盤後收傳真，再將傳真文件整合呈報董事長鍾鳳等語（詳
    原審卷第四宗審理筆錄第十七頁）；證人即提供證券帳戶供
    志聯公司買賣股票之員工郭玉玲亦於原審訊問中證稱伊及丈
    夫李能坤之證券及銀行帳戶均係鍾鳳出面所借，並由鍾鳳保
    管等語（詳原審卷第三宗第一四頁），堪認共犯之鍾鳳對本
    案違反證券交易法之犯行，亦有犯意聯絡及行為分擔無訛。
    被告丙○○○提供十九個人頭戶予癸○○、丁○○於建弘證
    券台中分公司喊盤下單及交割款項匯至指定之李能坤帳戶等
    亦經被告丙○○○供述在案。被告癸○○於調查處稱其買賣
    志聯之股票有透過建弘證券公司台中分公司營業員（林）賴
    美枝下單，丁○○又透過建弘證券公司台中分公司營業員（
    林）賴美枝在該分公司以大寬投資股份有限公司名義設立帳
    戶買賣志聯股票，後來又透過（林）賴美枝介紹，陸續以建
    弘證券公司台中分公司自然人客戶進出買賣志聯股票，但我
    不清楚使用何人名義帳戶，都是丁○○決定價格、數量後，
    由我或丁○○逕向（林）賴美枝下單，由（林）賴美枝自行
    配單決定以何帳戶進出買賣志聯股票，志聯公司股票於八十
    五年十二月二十六日至八十六年四月二日查核期間，透由營
    業員（林）賴美枝提供之賴嘉金等十九名之人頭戶下單（股
    價由三十一．二元炒高至八十一．五元），我是依丁○○之
    決定來下單，於檢察官偵查時亦稱用那個戶頭係他（指丙○○○）自己調配。被告丁○○於調查處亦稱我建議癸○○應
    該分散下單避免主管機關查緝，也避免引起市場注意，產生
    跟單的效應，經我介紹營業員予癸○○認識，後就大部分皆
    改以營業員提供的帳戶進出，介紹之營業員有（林）賴美枝
    ，於檢察官偵查時亦稱有透過建弘證券公司台中分公司營業
    員（林）賴美枝下單，主要人頭戶都是丙○○○提供。被告
    丙○○○於調查處亦稱我認識癸○○，他係志聯公司之財務
    經理，約於八十五年十一月左右，在一次聚餐場合中，我的
    朋友向我提及志聯公司的癸○○及丁○○有單子下，並給我
    渠等之名片，幾天後我便打電話給丁○○，他要求我上台北
    開戶，但我沒有去，第二次我又打電話給丁○○，他仍要求
    我上台北開戶，我基於業績考量，便到台北丁○○指定的地
    點（台北市○○○路○段六號八樓）完成大寬投資股份有限
    公司的開戶手續，當天我才與癸○○見面，渠等並表示以後
    下單就由癸○○及丁○○喊盤下單，至於李能坤我只知其名
    不知其人，因癸○○及丁○○向我表示買賣志聯股票之部分
    交割款匯至李能坤帳戶，於檢察官偵查時亦稱當時業績壓力
    很重，丁○○要求我提供帳戶給他使用，經過我的親友同意
    ，我才讓他使用，我承認我有提供帳戶給丁○○使用，於檢
    察官偵查時亦為相同之陳述等，被告丙○○○身為證券公司
    之營業員，竟提供大量之自己之親友之帳戶供被告丁○○、
    癸○○買賣志聯之股票，足見其明知被告丁○○、癸○○係
    為炒作志聯之股票始需大量之人頭戶，否則，一般正常買賣
    股票，自不需使用大量之人頭戶進出股市，況被告丙○○○
    係證券公司之營業員，為專業人員，對此情況更為了解，其
    竟為業績之壓力，曲意配合並接受被告丁○○、癸○○之指
    示炒作志聯之股票，自須負共犯之責，另證券交易法第一百
    五十五條第一項第四款之規定，並不以行為人有獲利為要件
    ，此觀該條文規定即明。被告辛○○、壬○○、癸○○、丁○○以本案無從證明被告等有獲利情事，不成立犯罪云云，
    要無可採。是證人戊○○於本院證稱一般財物調度是我們財
    務部門與董事長負責，與總經理、副總經理不相關，有關資
    金方面的印章由董事長那邊保管，根據我們作業程序後，最
    後核准的董事長，總經理資金方面他不看，總經理只有看應
    付憑單需要他蓋章，最後銀行部分總經理、副總經理不看，
    之前請款的動作他們會看等，揆諸前揭之事證，尚無從為被
    告有利之認定，被告壬○○之辯護人請求勘驗其及被告癸○○之調查局之訊問筆錄之錄影帶，惟查被告癸○○並未主張
    其有被不正訊問之情事，且被告壬○○亦稱其與癸○○係分
    處不同之訊問室，其並未見被告癸○○之被訊問之情形，足
    見其並未見被告癸○○有何被不正訊問之情形，是其此部分
    之主張，尚無可採，且被告壬○○已表明我在原審沒有說我
    在調查局的筆錄為非法訊問，我當時心生恐懼，我沒有到過
    調查局，有些調查員的態度比較強烈，我當時的心神狀況、
    腦筋思考就是這樣的狀況，不是認為調查員的訊問違法，我
    認為不需要傳訊調查員作證（見本院九十三年度金上重訴字
    第二號卷一第二六四頁），是此部分尚無傳訊調查員作證及
    勘驗其錄影帶之必要，又被告壬○○認證人鍾鳳在調查局之
    訊問有疲勞訊問之情事，請求勘驗其之錄影帶，經本院勘驗
    結果，鍾鳳係靠在椅背上休息，其坐姿隨其高興如何坐，無
    人干涉，其對調查員之訊問，皆有回答或以手勢表明，未訊
    問時，靠在椅背休息或偶而與其後方長沙發所坐之人談話（
    長沙發上坐有三人，其中一人為鍾鳳之律師，其餘二人為其
    職員），之中鍾鳳尚有接聽其行動電話並離開其座位，行動
    未受到限制，最後調查員並有朗讀筆錄給鍾鳳聽，鍾鳳親自
    簽名，嗣即離去等，有勘驗筆錄在卷可稽，且其經過情形，
    亦經證人即調查員乙○○、庚○○證述明確，且鍾鳳後面長
    沙發上坐有其律師一人及其職員二人，亦經證人庚○○證述
    明確，且鍾鳳係因聞到煙味，喉嚨沙啞，有點講不出來，才
    身體不適，我就請同事不要抽煙，後來他就好多了，亦經證
    人乙○○及庚○○證述明確，被告壬○○亦稱鍾鳳聞到煙味
    身體不適等，並無被告壬○○所稱之鍾鳳昏厥無法言語，疲
    勞訊問，非自由意志下之供述及調查局人員拖起鍾鳳之手蓋
    印之情事，被告壬○○此部分之鍾鳳昏厥無法言語等所述，
    亦無可信，又被告壬○○原請求傳訊當時在調查局送回鍾鳳
    之陳美惠、黃維仁，嗣被告壬○○表示他們二人對鍾鳳在調
    查局所述之內容不清楚，可以不用再傳（見本院九十三年度
    金上重訴字第二號卷第十頁），故不再傳訊該二證人，被告
    丁○○原稱其於調查局有被疲勞訊問等情事，惟被告丁○○
    嗣稱我並沒有說我在那邊受到什麼虐待，只是說我的說法不
    是這樣，另表示此部分捨棄（本院九十三年度金上重訴字第
    二號卷第九三頁、第二六三頁），是此部分不另為調查，另
    被告壬○○稱鍾鳳八十八年八月十九日之調查筆錄、辛○○
    八十八年八月二十六日、同年月三十日之調查筆錄、癸○○
    八十八年八月十九日、同年月二十日、同年九月一日之調查
    筆錄、丁○○八十八年八月二十六日、同年月二十七日之調
    查筆錄、劉曉嵐八十八年八月三十日、同年九月二日之調查
    筆錄、廖翠華八十八年四月十九日之調查筆錄、丙○○○八
    十八年八月十九日之調查筆錄、郭玉玲八十八年八月十九日
    之調查筆錄、李能坤八十八年八月十九日之調查筆錄、蔡豐
    隆八十八年七月五日之調查筆錄為傳聞證據，不得作為證據
    ，被告丙○○○亦稱丁○○、癸○○、劉曉蘭於調查局所作
    之筆錄，因屬傳聞證據，無證據能力等，惟按刑事訴訟法第
    一百五十八條之三有關證人依法應具結而未具結者，其證言
    不得作為證據之規定以及第一百六十三條之一、第一百六十
    六條至第一百七十條有關詰問證人程序之規定係於九十二年
    二月六日修正公布，於同年九月一日施行，其施行法第七條
    之三前段雖有「已繫屬於各級法院之案件，其以後之訴訟程
    序，應依修正刑事訴訟法終結之」之規定，但該法條後段已
    規定「修正刑事訴訟法施行前已依法定程序進行之訴訟程序
    ，其效力不受影響」，是前揭證人等於九十二年九月一日前
    於檢察官偵查中或於原審所為指證，指證時並予被告表示意
    見，其經法院提示該筆錄，予被告等表示意見，踐行合法調
    查程序，其效力依上開施行法第七條之三後段規定自不受影
    響，被告壬○○另稱台灣證券交易所股份有限公司八十六年
    六月二十一日台證（86）密字第09113號函及監視報告、八
    十七年一月二十六日台證（87）密字第02409號函及監視報
    告、九十一年十一月五台證（91）密字第027013號函所附志
    聯公司八十五、八十六、八十七等三個年度之簡明損益表資
    料屬於傳聞證據，無證據能力等，惟查前揭之文書於刑事訴
    訟法修正施行之九十二年九月一日前即已存在卷內之文書，
    而證券交易所，係證券交易法之規定，設置場所及設備，以
    供給有價證券集中交易市場為目的之法人，其設立應經財政
    部證券暨期貨管理委員會（原為財政部證券管理委員會）之
    許可，並受其監督，證券交易法第十一條、證券交易所管理
    規則第二條、財政部證券暨期貨管理委員會組織條例第一條
    分別定有明文，故前揭台灣證券交易所於業務上所作之文書
    ，依刑事證訟法第一五九條之四第二款之規定，得為證據，
    被告壬○○此部分之所述，自無可採，被告壬○○請求函詢
    志聯公司查其何時受僱於志聯公司，八十四年、八十五年、
    八十六年擔任何職務，每月薪資多少，有無決策制定權、經
    營管理權、財務調度權，何時離職等，因本件事證已明，核
    無必要，被告辛○○、壬○○、癸○○、丁○○、丙○○○
    等前揭之所辯，均不足採信，本件之事證明確，被告辛○○
    、壬○○、癸○○、丁○○、丙○○○等之犯行均堪認定。
二、核被告辛○○、壬○○、癸○○、丁○○、丙○○○所為，
    均係違反行為時證券交易法第一百五十五條第一項第四款「
    對於在證券交易所上市之有價證券，不得有左列各款之行為
    ：．．．四、意圖抬高或壓低集中交易市場某種有價證券之
    交易價格，自行或以他人名義，對該有價證券，連續以高價
    買入或以低價賣出者」規定，均應依同法第一百七十一條規
    定論處罪刑。被告等行為後，證券交易法第一百七十一條有
    關於行為人違反同法第一百五十五條第一項規定之處罰，於
    八十九年七月十九日修正公布，於同年月二十一日生效，其
    法定刑由原先之「處七年以下有期徒刑、拘役或科或併科二
    十五萬元以下罰金」修正為「處七年以下有期徒刑，得併科
    新臺幣三百萬元以下罰金」，於九十三年四月二十八日修正
    為「處三年以上十年以下有期徒刑，得併科新臺幣一千萬元
    以上二億元以下罰金」，新舊法比較結果，中間法及新法顯
    較舊法為重，依刑法第二條第一項但書規定，應適用八十九
    年七月十九日修正公布，同年月二十一日生效前之舊法處斷
    。被告辛○○、壬○○、癸○○、丁○○、丙○○○等利用
    不知情之職員被告己○○、廖翠華、陳盈吟、盧惠敏、吳俊
    賢、葉貝紅、楊玉輝等遂行前開犯行，係屬間接正犯。被告
    辛○○、壬○○、癸○○、丁○○、丙○○○與鍾鳳，均有
    犯意聯絡、行為分擔，應論以共同正犯。至被告己○○並未
    犯罪，公訴人認係共犯，尚有誤會。又證券交易法第一百五
    十五條第一項第四款規定：對於在證券交易所上市之有價證
    券，不得有「意圖抬高或壓低集中交易市場某種有價證券之
    交易價格，自行或以他人名義，對該有價證券，連續以高價
    買入或以低價賣出」之行為，原即以「連續」行為，為其犯
    罪構成要件，從而對於同一種有價證券，犯罪行為人必須符
    合上開要件而有「連續」行為時，始與該罪之構成要件相當
    ，並僅成立單純一罪，不能再依刑法第五十六條規定論以連
    續犯（最高法院八十七年度台上字第二六七八號判決、九十
    年度台上字第四三一號判決參照）。故被告等人係對於同一
    種有價證券即志聯公司股票以他人名義，對該有價證券，連
    續以高價買入或低價賣出，核諸前揭最高法院判決意旨，僅
    成立違反行為時證券交易法第一百五十五條第一項第四款規
    定之單純一罪。公訴意旨另略以(1)被告丁○○、癸○○為集
    中流通在公開市場之志聯公司股票，及利用外資買進志聯公
    司股票，藉此標榜志聯公司股票係值得投資之標的，吸引一
    般投資人跟進買入，以遂行炒作志聯公司股票之目的，乃由
    被告癸○○於八十五年十二月二十日起，陸續經由日盛證券
    股份有限公司（下稱日盛證券公司）國外部仲介，先與日盛
    證券公司轉投資成立之日盛開曼金融服務公司（下稱日盛開
    曼公司）及日盛證券公司香港分公司，簽訂以志聯公司股票
    為根本資產之選擇權契約，日盛開曼公司、日盛證券公司香
    港分公司，再轉與下列外資締結相同標的、數量、價格之契
    約，各為：１、八十六年二月二十五日、同年五月二十七日
    與「霸菱共同基金」訂約，購進數量皆為五千五百張股票，
    存續期間均為三個月；２、八十五年十二月十八日、八十六
    年六月十二日與日本「野村證券公司」訂約，購進數量分別
    為八千張、三千五百張股票，存續期間均為六個月；３、八
    十五年十二月十四日、八十六年六月十二日與「柏克萊證券
    公司」訂約，購進數量分別為四千張、二千張股票，存續期
    間均為六個月；４、八十六年六月十八日與「瑞士商聯合商
    業銀行」訂約，購進數量為五千張股票，存續期間為四個月
    。癸○○簽約後，依約將權利金匯入日盛開曼公司國外帳戶
    ，日盛開曼公司轉匯予前開外資公司；八十五年十二月間起
    ，該等外資公司即陸續在國內公開市場買進志聯公司股票計
    達一萬二千張以上，以建立基本持股部位避險；八十六年一
    月間，被告癸○○再委請宏福集團操盤手蔡豐隆配合買進志
    聯公司股票一千張，丁○○、癸○○即以上開鎖單之手段，
    使其炒作志聯公司股票牟利之目的易於遂行。因認被告辛○○、壬○○、癸○○、丁○○、丙○○○此部分亦有違反證
    券交易法第一百五十五條第一項第四款之規定，而犯有同法
    第一百七十一條之罪嫌云云。(2)被告壬○○為製造重大利多
    消息，以配合被告癸○○、丁○○炒作志聯公司股票，於八
    十六年一月二十七日，經由股市觀測站對外散布志聯公司業
    於八十六年一月二十四日處分桃園縣觀音廠土地，處分利益
    達八億七百餘萬元，簽訂契約時已收受定金二億元等不實訊
    息，致使投資人誤信該筆交易業已成交；八十六年四月二日
    ，志聯公司再度發布重大訊息，以新廠土地無法於預定時間
    取得為由，觀音廠土地不予處分。前開二次重大訊息發布期
    間，志聯公司股價由三十餘元暴漲至八十餘元，明顯影響集
    中交易市場有價證券交易價格。因認被告辛○○、壬○○、
    癸○○、丁○○此部分亦有違反證券交易法第一百五十五條
    第一項第五款之規定，而犯有同法第一百七十一條之罪嫌云
    云。按犯罪事實，應依證據認定之，無證據不得推定其犯罪
    事實，又不能證明被告犯罪者，應諭知無罪之判決，刑事訴
    訟法第一百五十四條、第三百零一條第一項分別定有明文；
    而事實之認定，應憑證據，如未能發現相當證據，或證據不
    足以證明，自不能以推測或擬制之方法，為裁判基礎；倘積
    極證據不足為不利於被告事實之認定，即應為有利於被告之
    認定，更不必有何有利之證據。且無論直接或間接證據，其
    為訴訟上之證明，須於通常一般之人均不致於有所懷疑，而
    得確信其為真實之程度者，始得據之為有罪之認定，倘其證
    明尚未達到此一程度，而有合理性懷疑之存在時，即無從為
    有罪之認定，最高法院四十年臺上字第八六號、三十年臺上
    字第八一六號判例、七十六年台上字第四九八六號著有判例
    可資參照，訊據被告辛○○、壬○○、癸○○、丁○○、丙○○○均否認其有各為此部分之犯行，查起訴書並未具體指
    明被告丁○○等人利用外資以選擇權交易方式買進志聯公司
    股票，有何連續以高價買入或以低價賣出之行為，已難認渠
    等此部分行為涉有違反證券交易法第一百五十五條第一項第
    四款之規定。再選擇權契約為合法之衍生性金融商品，其內
    容乃指當事人約定，選擇權買方支付權利金，取得購入或售
    出之權利，得於特定期間內，依特定價格及數量等交易條件
    買賣約定標的物；選擇權賣方於買方要求履約時，有依約履
    行之義務；或雙方同意於到期前或到期時結算差價之契約。
    且證券交易市場係國際性投資市場，只要係合法申請設立之
    外國證券公司，均可買賣國內上市之股票，故被告癸○○、
    丁○○等經合法證券商日盛證券公司之仲介，與國外金融機
    構從事衍生性金融商品交易，難認有何不法之可言。況選擇
    權契約之賣方（即外國金融機構）於締約之始即需觀察市場
    行情，考其成本，自行決定何時買進股票，以建立其部位（
    position），俾於買方要求行使買入權時，能依約交割。是
    外國金融機構買入股票時自會視市場行情，選定最有利於己
    之時機買入以建立部位，應非選擇權契約之買方所能左右。
    故本件與被告丁○○、癸○○等簽約之外國金融機構，買進
    、賣出志聯公司股票，顯非被告等所能操縱，亦難認有何連
    續以高價買入或以低價賣出志聯公司股票之可言。另證人蔡
    豐隆於檢察官偵查中已結稱：「（問：藍某有無託你買志聯
    股票？）我自己評估後買進的，買一千張（一百萬股）」、
    「這（志聯公司）股票是經過我自己評估買進」等語（詳八
    十八年度偵字第二一八○七號卷第七四頁反面以下），有上
    開訊問筆錄在卷可考，公訴人認「八十六年一月間，被告癸○○再委請宏福集團操盤手蔡豐隆配合買進志聯公司股票一
    千張，丁○○、癸○○即以上開鎖單之手段，使其炒作志聯
    公司股票牟利之目的易於遂行」等，尚屬無據。又志聯公司
    於八十三年間因桃園廠鋼鐵工廠廢氣外洩事件，遭當地環保
    人士強烈抗議，經與當地人士磋商，乃允諾於五年遷廠，遂
    分別於八十五年十一月十四日、八十六年二月三日與案外人
    朝尊實業股份有限公司（下稱朝尊公司）、禮榮實業股份有
    限公司（下稱禮榮公司）簽訂協議書標購位於桃園縣龍潭工
    業區之土地，進行遷廠；另案外人瑞南建設股份有限公司（
    下稱瑞南公司）及美麗寶珊瑚有限公司（下稱美麗寶公司）
    表示欲洽購志聯公司位於桃園縣觀音廠之土地，志聯公司依
    據該公司八十五年股東常會通過之「取得或處分資產程序」
    ，與渠等進行洽談，並於八十六年六月十三日志聯公司第九
    屆第十二次董監事聯席會，亦依前揭「取得或處分資產程序
    」通過決議出售觀音廠原址土地，雙方並於八十六年一月二
    十四日正式簽訂「不動產預定買賣契約書」，並收受美麗寶
    公司簽發之面額二億元支票作為定金。又為避免因出售土地
    後無地可供遷廠造成公司營運困擾，遂於上開買賣契約書第
    八條第一款約定：「乙方（按即志聯公司）若因無法抗拒之
    因素而無法取得遷廠用之土地，則雙方同意取消交易行為」
    。詎嗣前揭龍潭土地因故遲遲未進行拍賣程序，致志聯公司
    無法取得上開土地，僅得依前揭不動產預定買賣契約書第八
    條第一款約定，取消與瑞南公司、美麗寶公司間之買賣合約
    各節，業據證人即瑞南公司負責人黃瑞南、美麗寶公司負責
    人曾寶月、志聯公司總經理室經理許樹坤、財務部協理戊○○等分別於調查局詢問、檢察官訊問、原審調查中證述無訛
    （詳八十八年度偵字第二一八○六號卷第二二一頁、二二七
    頁、二四○頁、二四八頁以下；甲○八十八年度偵字第二一
    八○七號卷第二六頁以下，原審卷第一宗第一八七頁以下）
    ，並有不動產預定買賣契約書、取消買賣合約書、志聯公司
    第九屆第十三次董監事聯席會議事錄、內部簽呈、觀音廠遷
    廠小組組織表、美麗寶公司所簽發面額二億元之支票、剪報
    、志聯公司函、桃園縣觀音鄉公所（民）字第四三三○號函
    、土地登記簿謄本、志聯公司與禮榮公司及志聯公司與朝尊
    公司間之協議書、朝尊公司與志聯公司間之契約書、收據、
    公開發行公司取得或處分資產處理要點、志聯公司八十六年
    一月二十五日公告等在卷可參（詳八十八年度偵字第二一八
    ○七號卷第一五九至第二○七頁），則志聯公司依證券交易
    法第三十六條第二項規定分別於八十六年一月二十七日、四
    月二日於股市觀測站發布處分桃園縣觀音廠土地及觀音廠土
    地不予處分等重大訊息，難認係屬子虛。被告等稱未散布不
    實流言等語，尚非不可採信。再志聯公司八十六年一月七日
    將發言人自被告壬○○改為蘇甘滄及戊○○，同年月二十七
    日於股市觀測站中所發布之重大訊息係戊○○基於職權所自
    行輸入，非受被告壬○○等人指示，而發言人之所以登載為
    被告壬○○係因未進入電腦更改基本資料所致等節，業經證
    人戊○○於原審調查中證述屬實（詳原審卷第一宗第一八七
    頁以下），並有志聯公司八十六年一月七日重大訊息主旨查
    詢乙紙可考，在別無積極證據證明之下，亦難認該於股市觀
    測站發布重大訊息之行為係由被告辛○○、壬○○、癸○○
    、丁○○等所為。至志聯公司未將前揭不動產預定買賣契約
    書第八條第一款之特約事項輸入股市觀測站，係因證管會所
    提供之重大訊息公告格式並無特約條款乙項，戊○○於輸入
    前亦曾詢問證交所，證交所答稱依固定格式輸入即可，始未
    將該特約條款輸入一情，已經證人戊○○及負責股市觀測站
    業務之證交所職員蔡燕儀證述在卷，並有重大訊息公告格式
    在卷可查。證人蔡燕儀於原審訊問中亦結證稱：契約之特約
    條款當時並無具體規定須在股市觀測站中揭露等語（詳原審
    卷第三宗第三六頁以下），益徵志聯公司並非故意不將前開
    特約事項於股市觀測站中揭露。矧志聯公司於八十六年一月
    二十七日、四月二日分別於股市觀測站公告出售觀音鄉○○
    段土地資產及取消前開交易之公告後，該公司股價並無明顯
    波動，有證交所八十六年六月二十一日台證密字第○九一
    一三號函說明可佐，是公訴人認「前開二次重大訊息發布期
    間，志聯公司股價由三十餘元暴漲至八十餘元，明顯影響集
    中交易市場有價證券交易價格」等，與事實有間。綜上所述
    ，並無積極證據證明被告辛○○、壬○○、癸○○、丁○○
    、丙○○○各有此部分之犯行，難認其各有違反證券交易法
    第一百五十五條第一項第四款、第五款之規定，而犯同法第
    一百七十一條之犯行，惟此部分起訴意旨認與被告辛○○、
    壬○○、癸○○、丁○○、丙○○○前開起訴論罪部分，分
    別有實質上一罪之關係，故此部分不另為無罪之諭知。
三、公訴意旨另略以被告己○○係志聯公司職員，與鍾鳳、辛○○、壬○○、癸○○、丁○○、丙○○○等基於意圖抬高或
    壓低志聯公司股票之犯意聯絡，由被告己○○負責志聯公司
    股票買賣製表及股款交割，因認被告己○○亦共同違反證券
    交易法第一百五十五條第一項第四款之規定，而犯有同法第
    一百七十一條之罪嫌云云。訊據被告己○○固坦承曾任職志
    聯公司，並負責志聯公司股票買賣之製表事宜，惟堅詞否認
    有何違反證券交易法之犯行，被告己○○辯稱：伊甫自學校
    畢業，僅負責報表製作，不知被告壬○○等違法炒作股票等
    語。查本件此部分並無證據顯示被告己○○對於志聯公司買
    賣股票事宜，居於決策、出資地位，或屬喊盤、下單之人，
    則其單純受僱任職，奉命行事，在別無積極證據證明其熟稔
    集中市場有價證券之交易業務，或與鍾鳳、辛○○、壬○○
    、癸○○、丁○○、丙○○○等人有何抬高或壓低志聯公司
    股票之犯意聯絡下，實難僅因其任職志聯公司並整理股票交
    易資料或有接受指示去匯款之行為，遽以違反證券交易法之
    共犯相繩。是被告己○○辯稱伊係志聯公司基層助理人員，
    僅單純將每日買賣股票資料傳真、整理交付鍾鳳等，尚非不
    可採信，此外，復查無其他積極證據足認被告己○○有公訴
    人所指之違反證券交易法犯行，自難以擬制、推測之方法遽
    為不利被告己○○犯罪事實之認定，揆諸前揭判例等之要旨
    說明，自應就被告己○○為無罪之諭知。
四、原審審理結果就被告己○○無其他積極證據足認被告己○○
    有公訴人所指之違反證券交易法犯行，尚無不當，公訴人就
    此部分之上訴認被告己○○仍成立犯行為無理由，應予駁回
    ，原判決就被告辛○○、壬○○、癸○○、丁○○據以論罪
    科刑固非無見，惟查被告丙○○○就前揭之論罪科刑之犯行
    與辛○○、壬○○、癸○○、丁○○等人有共犯之關係，原
    判決認被告丙○○○不成立犯罪，尚有未洽，又原判決就九
    十三年四月二十八日修正施行之證券交易法未及比較適用，
    亦有未合，被告辛○○、壬○○、癸○○、丁○○上訴否認
    犯行為無理由，公訴人就原判決對被告丙○○○為無罪諭知
    之部分及認對被告癸○○部分給予緩刑不當部分為有理由，
    公訴人其餘之上訴為無理由，惟原判決既有前揭可議之處，
    仍應由本院就被告辛○○、壬○○、癸○○、丁○○、丙○○○部分予以撤銷改判，爰審酌被告辛○○、壬○○、癸○○、丁○○夥同被告鍾鳳聯手炒作志聯公司股票，使該公司
    股票價格因其不當之炒作，而產生價格異常，嚴重影響證券
    市場交易秩序，並使一般投資大眾遭受損失，犯後均飾詞否
    認犯行，被告癸○○係受僱任職，奉命執行，及丙○○○為
    業績而參與本案，與渠等犯罪之動機、目的、手段、犯後態
    度等一切情狀，各量處如主文所示之刑。又被告丙○○○未
    曾受有期徒刑以上刑之宣告，有臺灣高等法院檢察署刑案紀
    錄簡覆表、被告全國前案紀錄表在卷可按，其經此科刑之教
    訓，當知所警惕，信無再犯之虞，本院認其所受刑之宣告，
    以暫不執行為適當，爰併宣告緩刑三年，以啟自新。
據上論斷，應依刑事訴訟法第三百六十八條、第三百六十九條第
一項前段、第三百六十四條、第二百九十九條第一項前段，八十
九年七月十九日修正前之證券交易法第一百七十一條，刑法第十
一條前段、第二條第一項但書、第二十八條、第七十四條第一款
判決如主文。
本案經檢察官劉靜婉到庭執行職務。
中　　華　　民　　國　　94　　年　　4 　　月　　26　　日
                  刑事第十庭  審判長法  官  陳正雄
                                    法  官  黃金富
                                    法  官  許宗和
以上正本證明與原本無異。
除被告己○○外，其餘如不服本判決，應於收受送達後十日內向
本院提出上訴書狀，其未敘述上訴之理由者並得於提起上訴後十
日內向本院補提理由書（均須按他造當事人之人數附繕本）。
                                    書記官  沈秀容
中　　華　　民　　國　　94　　年　　5 　　月　　2 　　日
附錄：本案論罪科刑法條全文
修正前證券交易法第155條
對於在證券交易所上市之有價證券，不得有左列各款之行為︰
  一在集中交易市場報價，業經有人承諾接受而不實際成交或不
  履行交割，足以影響市場秩序者。
二  在集中交易市場，不移轉證券所有權而偽作買賣者。
三  意圖抬高或壓低集中交易市場某種有價證券之交易價格，與
    他人通謀，以約定價格於自己出售，或購買有價證券時，使
    約定人同時為購買或出售之相對行為者。
四  意圖抬高或壓低集中交易市場某種有價證券之交易價格，自
    行或以他人名義，對該有價證券，連續以高價買入或以低價
    賣出者。
五  意圖影響集中交易市場有價證券交易價格，而散布流言或不
    實資料者。
六  直接或間接從事其他影響集中交易市場某種有價證券交易價
    格之操縱行為者。
前項之規定，於證券商營業處所買賣有價證券準用之。
違反前二項規定者，對於善意買入或賣出有價證券之人所受之
  損害，應負賠償之責。
第20條第4項之規定，於前項準用之。
修正前證券交易法第171條
違反第20條第一項或第155條第一項、第二項之規定者，處七年
以下有期徒刑、拘役或併科25萬元以下罰金。
